臺灣高等法院刑事裁定
111年度毒抗字第882號
抗  告  人
即  被  告  林哲賢


上列抗告人即被告因違反毒品危害防制條例案件，不服臺灣士林
地方法院中華民國111年9月14日裁定（111年度毒聲字第426號）
，提起抗告，本院裁定如下：
    主  文
抗告駁回。
    理  由
一、原裁定意旨略以：抗告人即被告（下稱抗告人）林哲賢基於
    施用第二級毒品之犯意，於民國111年7月11日15時31分為警
    採尿往前回溯96小時內之某時許，在不詳地點，施用第二級
    毒品甲基安非他命1次。嗣因抗告人為列管之毒品調驗人口
    ，經警通知其於111年7月11日到場，並於同日15時31分許得
    其同意後採尿送驗，結果呈第二級毒品安非他命及甲基安非
    他命陽性反應。抗告人雖於警詢矢口否認有上揭施用第二級
    毒品之犯行，辯稱其最後一次施用第二級毒品之時間為2年
    前云云。惟查，抗告人之尿液經送台灣尖端先進生技醫藥股
    份有限公司以EIA酵素免疫分析法、GC/MS氣相層析質譜儀法
    檢驗之結果，呈安非他命及甲基安非他命陽性反應，有台灣
    尖端先進生技醫藥股份有限公司111年7月26日濫用藥物檢驗
    報告（尿液檢體編號：WZ00000000000號）及應受尿液採驗
    人尿液檢體採集送驗記錄（尿液檢體編號：WZ00000000000
    號）各1份可資佐證。又濫用藥物一般尿液中檢出之時間，
    與施用劑量、施用頻率、個人體質及代謝情況等因素有關，
    依美國NIDAmonograph167報告資料，如施用甲基安非他命（
    閾值500ng/mL），一般檢出時間則介於2至4天；另尿液初步
    篩檢採用免疫學法，因結構類似成分可能產生反應，而呈「
    偽陽性」，但經以氣相層析質譜儀法進行確認檢驗，即不致
    有「偽陽性」之結果，有行政院衛生署管制藥品管理局（10
    2年7月23日更名為衛生福利部食品藥物管理署，下同）97年
    7月1日管檢字第0970006063號函、97年1月21日管檢字第097
    0000579號函敘明在案，且本案所採集之尿液係由被告親自
    排放置入並封緘，被告對於採尿過程並無意見乙節，業經被
    告於警詢時所供述明確，足認採尿過程並無瑕疵。參以被告
    所排放尿液經以氣相層析質譜儀法確認檢驗後，結果仍呈安
    非他命類陽性反應，自無偽陽性之可能。抗告人本件於111
    年7月11日15時31分為警採尿時點回溯96小時內之某時許，
    在不詳地點，以不詳方式，施用第二級毒品甲基安非他命1
    次之犯行，已堪認定。又抗告人前因施用毒品案件，經臺灣
    士林地方法院（下稱士林地院）以107年度毒聲字第164號裁
    定令入勒戒處所觀察、勒戒，於108年1月21日因無繼續施用
    毒品傾向而釋放出所，有本院被告前案紀錄表在卷可按，是
    抗告人本件施用毒品之犯行，距離其最近一次觀察、勒戒執
    行完畢釋放日，已逾3年。另抗告人嗣又多次因施用毒品案
    件，經法院多次判處有期徒刑確定，是檢察官審酌後認不宜
    對被告為附命完成戒癮治療之緩起訴處分，而聲請令抗告人
    入勒戒處所觀察、勒戒，核無不合，應予准許。依毒品危害
    防制條例第20條第3項、第1項、觀察勒戒處分執行條例第3
    條第1項規定，裁定應送勒戒處所觀察、勒戒等語。
二、抗告意旨略以：抗告人於107年間完成觀察、勒戒及嗣後多
    次因施用毒品遭法院判刑定讞後，即未再繼續施用毒品，可
    參照其於111年10月1日自費至長庚安醫事檢驗所採尿送驗而
    呈甲基安非他命陰性反應之檢驗結果，自無其再受毒品身心
    癮影響之疑慮。又抗告人於本案之前已數次經警通知到場採
    尿及製作筆錄，因抗告人無法耗費過多時間停留，且為配合
    承辦員警儘速完成筆錄製作，故僅係依前次筆錄內容複誦而
    做答詢，基本內容均為複製貼上。另警方之採尿室對檢體採
    集器皿之管理鬆散無章，僅隨意放置，再加上前往採檢尿液
    之人數及頻率極高，故尚難認定採檢環境或檢體盛裝器皿並
    無遭受污染之情形。為此，提出抗告，並檢附長庚安醫事檢
    驗所111年10月3日出具之檢驗報告1份，請求中止原裁定，
    重新發回調查云云。
三、按犯毒品危害防制條例第10條之罪者，檢察官應聲請法院裁
    定，令被告入勒戒處所觀察、勒戒，其期間不得逾2月；依
    前項規定為觀察、勒戒或強制戒治執行完畢釋放後，3年後
    再犯第10條之罪者，適用前2項之規定，109年1月15日修正
    公布、同年7月15日生效施行之毒品危害防制條例第20條第 
    1項、第3項定有明文。觀諸該條第3項之立法理由認施用毒
    品者具「病患性犯人」之特質，是為協助施用毒品者戒除毒
    癮復歸社會，對於經監獄監禁處遇後仍再犯之施用毒品者，
    更應恢復以機構內、外之治療協助其戒除毒癮，此即此次修
    正毒品條例第20條第3項關於所謂「3年後再犯」係何所指之
    立法真諦。換言之，現行毒品危害防制條例第20條第3項所
    謂之「3年後再犯」，只要本次再犯（不論修正施行前、後
    ）距最近1次觀察、勒戒或強制戒治執行完畢釋放，已逾3年
    者，即該當之，不因其間有無犯第10條之罪經起訴、判刑或
    執行而受影響（最高法院109年度台上大字第3826號裁定意
    旨參照）。次按毒品危害防制條例第24條第1項，採行「觀
    察、勒戒」與「附條件（含附命完成戒癮治療，下同）之緩
    起訴」並行之雙軌模式，並無「附條件之緩起訴」應優先於
    「觀察、勒戒」的強制規定。而該條例規定之觀察、勒戒處
    分及附命緩起訴處分，何者對於施毒者較為有利，端在何種
    程序可以幫助施用毒品之人戒除施用毒品之行為，尚非可由
    法院逕行認定附命緩起訴處分對施用毒品者係較有利。毒品
    危害防制條例規定之觀察、勒戒處分，係一種針對受處分人
    將來之危險所為預防、矯正措施之保安處分，目的係為斷絕
    施用毒品者之身癮及心癮，並屬強制規定。而該觀察勒戒之
    程序，僅於下列情形可排除適用外：1.依據毒品危害防制條
    例第24條第1項規定，於檢察官先依刑事訴訟法第253條之1
    第1項、第253條之2之規定，為附條件之緩起訴處分時，不
    適用之；2.或犯第10條之罪者，於犯罪未發覺前，自動向衛
    生福利部指定之醫療機構請求治療，醫療機構依據毒品危害
    防制條例第21條第1項規定，免將請求治療者送法院或檢察
    機關等情，其餘就初犯或觀察勒戒、強制戒治執行完畢3年
    後再犯施用毒品罪之行為人，犯毒品危害防制條例第10條之
    罪者，檢察官即應向法院提出聲請裁定其入勒戒處所觀察、
    勒戒，且凡經檢察官聲請，法院亦僅得依法裁定令入勒戒處
    所執行觀察、勒戒，以查其是否仍有施用毒品傾向，並據以
    斷定幫助受處分人徹底戒毒之方法，尚無自由斟酌以其他方
    式替代之權，亦無因受處分人之個人因素而免予執行之餘地
    。
四、經查：
  ㈠抗告人雖否認有何施用第二級毒品犯行，惟抗告人於111年7
    月11日15時31分許為警採集之尿液，經送台灣尖端先進生技
    醫藥股份有限公司以EIA酵素免疫分析法、GC/MS氣相層析質
    譜儀法檢驗之結果，呈安非他命及甲基安非他命陽性反應，
    有台灣尖端先進生技醫藥股份有限公司111年7月26日出具之
    濫用藥物檢驗報告、應受尿液採驗人尿液檢體採集送驗記錄
    等件（見臺灣士林地方檢察署111年度毒偵字第1688號偵查
    卷【下稱偵查卷】第19頁至第21頁）在卷可稽，足認抗告人
    施用第二級毒品之犯行，應堪認定。而抗告人前因施用毒品
    案件，經士林地院以107年度毒聲字第164號裁定令入勒戒處
    所觀察、勒戒，於108年1月21日因無繼續施用毒品傾向而釋
    放出所，有本院被告前案紀錄表（見本院卷第14頁）在卷可
    考，是抗告人本件施用毒品之犯行，距離其最近一次觀察、
    勒戒或強制戒治執行完畢釋放日，已逾3年，揆諸前揭規定
    及說明，抗告人自應令入勒戒處所觀察、勒戒。
  ㈡檢察官是否給予抗告人為附命戒癮治療之緩起訴處分，應由
    其參酌刑法第57條所列事項及公共利益之維護，依職權判斷
    衡酌。凡經檢察官聲請且符合法定要件者，法院僅得為有限
    之低密度審查，除檢察官之判斷有重大明顯瑕疵，或其裁量
    權已萎縮至無聲請觀察、勒戒之餘地，法院原則上應尊重檢
    察官職權之行使，並據以裁定，尚無自由斟酌以其他方式替
    代或得以其他原因免予執行之權。是本件檢察官依據個案審
    酌後，聲請原審送勒戒處所觀察、勒戒，核無違反毒品危害
    防制條例之立法目的或悖於比例原則等濫用裁量權限之情形
    ，至於其裁量範圍內未依上開條例第24條，改以緩起訴處分
    方式轉介毒品施用者前往醫療院所治療，此非本院所得審酌
    之事項。
  ㈢另抗告人抗告意旨雖陳稱其於111年10月1日自費至長庚安醫
    事檢驗所採尿送驗，檢測報告呈現甲基安非他命陰性反應云
    云，惟該次驗尿結果距離其本件於111年7月31日15時31分許
    為警採尿時，已間隔數月，均與抗告人為本件於111年7月11
    日15時31分許為警採尿往前回溯96小時內某時許施用第二級
    毒品甲基安非他命之犯行無涉。又抗告人雖陳稱其警詢筆錄
    之基本內容為複誦先前之筆錄內容答覆，然其亦陳明就時間
    點上有依本件內容為變更，顯見該警詢筆錄係抗告人就本件
    員警詢問事項所為之回答，此觀諸該警詢筆錄內容益明（見
    偵查卷第7頁至第8頁），況抗告人以此置辯，亦無礙其本件
    於111年7月11日15時31分許為警採尿呈安非他命及甲基安非
    他命陽性反應，而有於往前回溯96小時內某時許施用第二級
    毒品甲基安非他命之犯行，自不能執為免除觀察、勒戒處分
    ，改以附命緩起訴處分之理由。
  ㈣另被告於警詢時業已確認所採送驗尿液為抗告人親自檢視瓶
    身乾淨後再排放尿液進入採集並親自封緘捺印，有被告警詢
    筆錄在卷可佐（見偵查卷第8頁），復經被告於應受尿液採
    驗人尿液檢體採集送驗記錄單上親自簽名，並按捺指紋印（
    見偵查卷第21頁），可見警方當時依法採集尿液檢體，有事
    先將檢體容器交由抗告人確認是否乾淨，再由抗告人自己排
    尿進入該容器，隨即密封並由抗告人捺印，自難認採檢環境
    或檢體盛裝器皿有何污染之虞。綜上所陳，抗告意旨所執情
    由，均非可採。
五、綜上，原審以抗告人確有施用第二級毒品甲基安非他命之犯
    行，依毒品危害防制條例第20條第3項、第1項及觀察勒戒處
    分執行條例第3條第1項規定，裁定令入勒戒處所觀察、勒戒
    ，核其認事用法，並無違誤或不當。抗告意旨執前詞提起抗
    告，為無理由，應予駁回。
據上論斷，應依刑事訴訟法第412條，裁定如主文。
中　　華　　民　　國　　111 　年　　10　　月　　13　　日
                  刑事第三庭    審判長法　官  張惠立
                                      法　官  張道周
                                      法　官  鄭昱仁
以上正本證明與原本無異。
不得再抗告。
                                      書記官  劉靜慧
中　　華　　民　　國　　111 　年　　10　　月　　14　　日